【裁判字號】    97,交聲,732
【裁判日期】    970707
【裁判案由】    交管條例聲異
【裁判全文】
臺灣板橋地方法院交通事件裁定         97年度交聲字第732號
原處分機關  交通部公路總局臺北區監理所
異  議  人
即受處分人  甲○○
上列受處分人因違反道路交通管理處罰條例事件，對於交通部公
路總局臺北區監理所中華民國97年4 月9 日所為之處分（原處分
案號：北監營裁字第裁40-CO0000000號），聲明異議，本院裁定
如下：
    主  文
原處分撤銷。
    理  由
一、按法院受理交通事件，準用刑事訴訟法之規定，道路交通管
    理處罰條例第89條前段定有明文，是最高法院76年臺上字第
    4986號判例：認定犯罪事實所憑之證據，雖不以直接證據為
    限，間接證據亦包括在內；然而無論直接或間接證據，其為
    訴訟上之證明，須於通常一般之人均不致有所懷疑，而得確
    信其為真實之程度者，始得據為有罪之認定，倘其證明尚未
    達到此一程度，而有合理之懷疑存在以致事實審法院無從取
    得有罪之確信時，即應由法院為諭知被告無罪之判決，亦即
    刑事訴訟法上法院認定事實之最重要原則「認定被告有罪，
    就該有罪事實不能有任何之合理懷疑存在」，於法院審理行
    為人違反道路交通管理處罰條例案件時，自當有其適用。易
    言之，法院於審理行為人違反道路交通管理處罰條例案件，
    當踐行完畢調查證據之程序後，為事實之認定時，如就原處
    分機關所認定之行為人違規之事實仍有合理之訴訟上懷疑，
    而無法百分之百確信行為人確有該當於道路交通管理處罰條
    例各該處罰條文之構成要件事實時，即應依訴訟上之待證事
    實「倘有懷疑，則從被告之利益作解釋」之證據法則，作對
    受處分人有利之認定。
二、本件原處分機關認異議人即受處分人甲○○於民國97年1 月
    25日晚上10時40分許，駕駛車牌號碼668-LX號營業小客車，
    因駕駛汽車未隨身攜帶駕駛執照，在臺北縣板橋市○○○路
    ，為臺北縣政府警察局板橋交通分隊警員乙○○以受處分人
    駕駛汽車有違反道路交通管理處罰條例第25條第3 款規定之
    行為當場製單舉發，受處分人於收受舉發單後，已於97年2
    月4 日到案繳納罰鍰新臺幣（下同）三百元結案。詎原處分
    機關嗣於97年2 月21日另以北監營字第0971001438號函，逕
    以受處分人本件違規事實應係「領有普通駕駛執照，駕駛營
    業汽車營業」，應裁處一千八百元，因原處分機關窗口誤裁
    處為「未帶駕照」之罰鍰三百元，函知受處分人於文到後至
    原處分機關補繳納罰鍰一千五百元，經受處分人向原處分機
    關陳述意見後，原處分機關仍於97年4 月9 日，依道路交通
    管理處罰條例第22條第1 項第1 款、違反道路交通管理事件
    統一裁罰基準表之規定，裁處受處分人罰鍰一千八百元，並
    註記罰鍰於97年2 月4 日已繳納三百元部分結案，尚需補差
    額一千五百元。
三、受處分人甲○○固坦承於上揭時間有駕駛車牌號碼668-LX號
    營業小客車，因駕駛汽車未隨身攜帶駕駛執照，在臺北縣板
    橋市○○○路，為警攔停稽查之事實，惟始終堅詞否認係領
    有普通駕駛執照而駕駛營業汽車營業之違規，辯稱：伊經警
    攔停時，雖未攜帶駕駛執照，但車上係附載伊之父母，並無
    營業行為等語。經查，證人即臺北縣政府警察局板橋交通分
    隊警員乙○○於本院調查時結證稱：本件舉發時間係於97年
    1 月25日晚上10時40分許，地點是在臺北縣板橋市○○○路
    ，伊當時是在館前西路的錢櫃KTV 前執行擴大臨檢兼交通稽
    查勤務，目睹一輛計程車由一位小姐駕駛沿中山路往館前西
    路行駛，察覺有異，所以上前攔停查驗證件，當時駕駛人無
    法出示任何證件，經伊請駕駛人手寫其姓名及年籍資料，再
    以無線電向值班臺查詢後，查明該駕駛人確領有普通駕駛執
    照，當場伊有詢問其未領有職業駕駛執照為何駕駛營業小客
    車，駕駛人有陳述因其父親身體不舒服，無法駕駛，所以才
    由其駕駛，當時車上還有其父母，伊也有核對過渠等身分無
    訛，其父親還有提出營業小客車的登記證供稽查，因駕駛人
    未帶任何證件，故依違反道路交通管理處罰條例第25條第3
    款之規定予以舉發等語，足認舉發員警乃於查明全案情事後
    ，確認駕駛人並非駕駛營業汽車營業，始為適法處理，至為
    灼然。原處分機關未查明此節，於受處分人依舉發單上所載
    之違規事實及法條向原處分機關到案繳納罰鍰結案後，又逕
    自函知受處分人之違規事實應係「領有普通駕駛執照，駕駛
    營業汽車營業」，應裁處一千八百元，除原已依舉發違規「
    未帶駕照」繳納結案之罰鍰三百元外，應再補繳納罰鍰一千
    五百元，顯有未洽。
四、綜上所述，原處分機關所認定受處分人有「領有普通駕駛執
    照，駕駛營業汽車營業」之違規情事，因查無其他積極證據
    足以證明，自應作對受處分人有利之認定，原處分機關未予
    詳查，遽對受處分人為前開裁罰，即難認為允當。本件受處
    分人之異議為有理由，自應由本院將原處分予以撤銷。至於
    受處分人為警舉發違反道路交通管理處罰條例第25條第3 款
    規定「駕駛汽車未隨身攜帶駕駛執照」部分，業經受處分人
    於97年2 月4 日即依違反道路交通管理事件統一裁罰基準及
    處理細則第48條第1 項之規定，自動繳納罰鍰三百元結案，
    附此敘明。
據上論斷，應依道路交通案件處理辦法第20條，裁定如主文。
中    華    民    國    97    年    7     月    7     日
                  交通法庭    法  官  張江澤
以上正本證明與原本無異。
如不服本裁定，應於裁定送達後5日內，向本院提出抗告狀。
                              書記官  林怡秀
中    華    民    國    97    年    7     月    7     日


司法院資訊處製作；財團法人民間司法改革基金會備份。
